臺灣高雄地方法院民事判決　九十一年訴字第一六九五號
　　原　　　告　乙○○
　　訴訟代理人　丙○○
　　被　　　告　甲○○
右當事人間請求損害賠償事件，本院判決如左：
    主    文
被告應給付原告新台幣貳萬及自民國九十一年二月七日起至清償日止按年息百分之五
計算之利息。
原告其餘之訴駁回。
訴訟費用由被告負擔分五十之一，餘由原告負擔。
本判決第一項於原告以新台幣陸仟柒佰元供擔保後，得假執行；但被告於假執行實施
前以新台幣貳萬元為原告預供擔保後，得免為假執行。
原告其餘假執之聲請駁回。
    事  實  及  理  由
甲、程序方面：
    按訴狀送達後，原告不得將原訴變更或追加他訴，但擴張或減縮應受判決事項之
    聲明者，不在此限。民事訴訟法第二百五十五條第一項第三款定有明文。本件原
    告起訴時主張：被告應給付原告一百萬元，及自民國九十年十月二十三日起至清
    償日止，按週年利率百分之五計算之利息。嗣於九十一年九月二十五日陳述狀，
    擴張訴之聲明為：被告應給付原告一百零二萬四千元，有該陳述狀在卷可憑，堪
    可認定。核原告所為，僅係擴張應受判決事項之聲明，既未變更訴之聲明或訴訟
    標的，揆諸前揭說明，自屬於法有據，應予准許，合先敘明。
乙、實體方面：
一、本件原告起訴主張：甲○○於民國九十年十月二十三日凌晨，在某釣蝦場中與友
    人飲酒後，顯無法安全駕駛之程度下，猶於同日凌晨一時二十分許，貿然騎乘並
    附載原告乙○○之車牌號碼ＦＬＭ─五四０號重型機車，沿高雄縣鳥松鄉○○路
    由北往南方向行駛，途經該路之復興電台前，原應注意謹慎行駛，依當時情況又
    非不能注意，竟因酒後疏未注意，機車失控摔倒，於機車滑倒之際，致乙○○摔
    飛出去，使其受有頭部外傷併顱骨骨折之傷害。爰依侵權行為之法律關係請求被
    告賠償如下：〈一〉住院期間之看護費二萬四千元〈二〉原告日後顏面整容手術
    費用四十萬元〈三〉非財產上之損害賠償六十萬元：因原告受創後，肉體精神均
    受到極大痛苦。合計請求被告賠償新台幣〈下同〉壹佰零貳萬肆仟元，及自民國
    九十年十月二十三日起至清償日止，按年息百分之五計算之利息，前向請求原告
    願供擔保，請准宣告假執行等語。
二、被告則以：本次車禍之發生係因原告自行晃動所致，此觀諸被告自蝦場出來尚能
    駕駛制約一公里遠處始滑倒之情可證，被告與有過失；其次，有關醫藥費部分原
    告應檢具大型醫院所開具之單據且為必要者始可請求，況且保險公司已經賠償原
    告四十多萬元，將來保險公司還是會向我求償，原告不可因傷害而謀取雙重利益
    ；再按原告求之精神慰撫金太高，被告因本次車禍已經在監執行，實在無力負擔
    原告請求之賠償金額等語置辯。並表示如受不利判決願供擔保請准免於假執行。
三、按附帶民事訴訟之判決，應以刑事訴訟判決所認定之事實為據，刑事訴訟法第五
    百條前段定有明文。本件原告主張被告因酒醉駕車過失傷害原告之事實，業據本
    院九十年度交易字第七三八號刑事判決，並經台灣高等法院高雄判決駁回上訴確
    定在案，被告經依服用酒類，不能安全駕駛動力交通工具而駕駛，判處拘役伍拾
    日，如易科罰金，以參佰元折算壹日。又因過失傷害人者，判處有期徒刑肆月，
    如易科罰金，以參佰元折算壹日確定在案等事實，經雙方供明在卷，並有該判決
    在卷可稽。則原告主張之上開事實，可堪認為真實。
四、次按因故意或過失，不法侵害他人之權利者，負損害賠償責任；不法侵害他人之
    身體、健康、名譽、自由、信用、隱私、貞操，或不法侵害其他人格法益而情節
    重大者，被害人雖非財產上之損害，亦得請求賠償相當之金額，民法第一百八十
    四條第一項前段及第一百九十五條第一項前段分別有明文規定。本件被告因過失
    傷害原告身體之事實，已如前述，則原告依前開規定，請求被告負損害賠償責任
    ，即屬有據。原告因受前開傷害，其身體、精神上受有相當之痛苦，堪可認定。
五、又按保險法第一百三十五條準用第一百零三條規定，傷害保險之保險人固不得代
    位行使被保險人對於加害人之損害賠償請求權，惟全民健康保險法第八十二條規
    定：「保險對象因汽車交通事故，經本保險提供醫療給付者，本保險之保險人得
    向強制汽車責任保險之保險人代位請求該項給付」，全民健康保險法為保險法之
    特別法，依特別法優於普通法之原則，全民健康保險法第八十二條應優先於保險
    法第一百三十五條、第一百零三條之規定而為適用。從而全民健康保險之被保險
    人因汽車交通事故，經全民健康保險提供醫療給付者，全民健康保險之保險人自
    得向強制汽車責任保險之保險人代位請求該項給付。而依強制汽車責任保險法第
    三十條規定，於該提供醫療範圍內，強制汽車責任保險之被保險人或加害人之損
    害賠償權利與義務均因而解免，則全民健康保險被保險人對於加害人之損害賠償
    請求權亦因而喪失。故全民健康保險之被保險人，因汽車交通事故，不慎遭撞傷
    ，經送醫治療，其中就中央健保局已所支付之醫藥費部分，該被保險人（即車禍
    之被害人）不得再向加害人請求賠償（參照最高法院八十八年度台上字第三五三
    號判決、台灣高等法院暨所屬法院八十九年法律座談會決議）。
六、本件被告不法侵害原告身體之事實，業如前述。則原告就其因此所受損害，依法
    自得向被告請求損害賠償。茲就原告請求賠償之項目與數額分別審酌如下：
（一）醫療費用〈看護費及整容費用〉部分：
    １、原告因本次車禍所受傷害，自九十年十月二十四日起至同年十一月一日止，
        在高雄榮民總醫院住院治療之事實，雖有診斷證明書一紙附於九十年交附字
        第三二六號卷足稽，堪信為真實。然查原告對於住院期間僱用看護之事實及
        其必要性與將來確有整容之必要及其相關費用之事實均無法舉證證明之；又
        查雙方對於強制汽〈機〉車責任險保險人富邦產物保險股份有限公司就本件
        車禍已經給付原告共計四十六萬一千四百七十一元保險金之事實並不爭執，
        復有該公司通知函二紙附卷足參，而其餘醫療費用，除部分係原告自負額外
        ，均由健保局支付有原告提出醫療收據影本在卷供參，既非原告所支出，況
        揆諸前揭說明，亦屬不得請求部分，則原告請求此部分之損害，自屬於法無
        據，此部分之請求，即屬無據，應予駁回。
（二）精神慰藉金部分：原告主張因車禍受傷後，無法正常工作，精神上及肉體上均
      飽受痛苦煎熬，爰請求精神慰藉金六十萬元等語，並提出高雄榮民總醫院診斷
      證明書一紙為證。本院斟酌原告係聰有工業有限公司之職員；被告為高中肄業
      ，原為從事輕鋼架之工人，所得不多，目前因本件酒醉駕車案件入監服刑中；
      並參考原告之所以因本件車禍受傷，與其當日自己喝醉而誤搭被告所騎乘之機
      車間實有相當關聯；以及兩造之身分、地位、經濟能力及原告所受傷害程度、
      痛苦等情節，認原告請求精神慰藉金部分，以二萬元為適當，原告請求慰藉金
      二萬元，應予准許；逾此部分之請求，尚屬無據，應予駁回。
七、末按以身體被傷害而請求金錢賠償者，固不得依民法第二百十三條第二項請求就
    該金錢加給利息，惟被害人如已催告侵權行為人賠償，侵權行為人支付該金錢遲
    延時，則被害人應得依民法第二百三十三條第一項、第二百二十九條第二項之規
    定，請求自催告時起，按年息百分之五計算之法定遲延利息（參最高法院七十年
    台上字第六八九號判例、司法院七十四廳刑二字第二五八號函意旨）。經查，本
    件原告提起刑事附帶民事訴訟，其附民起訴狀繕本業於九十一年二月六日經郵務
    送達被告，有送達證書一紙附卷可參，堪可認定。從而，原告依民法第一百八十
    四條第一項前段、第一百九十五條及前揭法律規定，請求被告給付二萬元，及自
    九十一年二月七日起至清償日止，按年息百分之五計算之利息，為有理由，應予
    准許；逾此部分之請求為無理由，應予駁回。
八、兩造陳明願供擔保，聲請宣告假執行，或免為假執行，經核原告勝訴部分，合於
    法律之規定，爰酌定相當之擔保金額宣告之；其餘假執行之聲請，因訴之駁回而
    失所依附，不予准許。
九、結論：本件原告之訴，為一部有理由，一部無理由，並依民事訴訟法第七十九條
    但書、第三百九十條第二項、第三百九十二條，判決如主文。
中　　　華　　　民　　　國　　九十一　　年　　 十一　　 月　　二十九　　日
                              臺灣高雄地法院民事第一庭
~B法　　　官　李勝琛
右為正本係照原本作成。
如對本判決上訴，須於判決送達後廿日內向本院提出上訴狀。
中　　　華　　　民　　　國　　九十一　　年　　 十一　　 月　　二十七　　日
~B法院書記官　林宜正
